臺灣高等法院刑事判決
109年度上訴字第2127號
上  訴  人  
即  被  告  周啓超

                    籍設新北市○○區○○路000號0樓(新北                      市○○區○○○○○○              



上列上訴人因違反毒品危害防制條例案件，不服臺灣新北地方法
院109年度審訴字第258號，中華民國109年3月31日第一審判決（
起訴案號：臺灣新北地方檢察署109年度毒偵緝字第10號），提
起上訴，本院判決如下：
    主  文
上訴駁回。
    理  由
一、按不服地方法院之第一審判決而上訴者，應向管轄第二審之
    高等法院為之。上訴書狀應敘述具體理由，倘所提出之書狀
    未敘述上訴理由，或僅曾以言詞陳述上訴理由者，均應於上
    訴期間屆滿後20日內補提理由書於原審法院，逾期未補提者
    ，原審法院應定期間先命補正；第二審法院認為上訴書狀未
    敘述理由或上訴有第362條前段之情形者，應以判決駁回之
    ，但其情形可以補正而未經原審法院命其補正者，審判長應
    定期間先命補正，刑事訴訟法第361條、第367條分別定有明
    文。又雖已提出上訴理由，但所提非屬具體理由者，則無庸
    命其補正，逕由第二審法院以上訴不合法律上之程式，判決
    駁回之（最高法院107年度台上字第177號判決意旨參照）。
    而所謂「具體理由」，固不以其書狀應引用卷內訴訟資料，
    具體指摘原審判決不當或違法之事實，亦不以於以新事實或
    新證據為上訴理由時，應具體記載足以影響判決結果之情形
    為必要，但上訴之目的，既在請求第二審法院撤銷或變更第
    一審之判決，所稱「具體」，當係抽象、空泛之反面，若僅
    泛言原判決認事用法不當、採證違法或判決不公、量刑過重
    等空詞，而無實際論述內容，即無具體可言。從而，上開法
    條規定上訴應敘述具體理由，係指須就不服判決之理由為具
    體之敘述而非空泛之指摘而言。倘上訴理由就其所主張第一
    審判決有違法或不當的情形，並未舉出該案相關的具體事由
    足為其理由之所憑，仍不能謂已敘述具體理由，所為上訴，
    即不符合上訴第二審的法定要件（最高法院106年度第8次刑
    事庭會議決議、最高法院107年度台非字第52號判決意旨參
    照）。
二、上訴人即被告（下稱被告）周啓超上訴意旨略以：被告於警
    詢時已坦承其施用第一、二級毒品之犯行，原審雖依刑法第
    62條規定減輕其刑，但仍有判刑過重的情況，請念在被告所
    犯僅屬自戕行為，及犯後之態度，給予較輕之刑責云云。
三、經查：本件原判決依憑被告於警詢、偵查、原審準備程序及
    審理中之自白，以及勘察採證同意書、新北市政府警察局受
    採集尿液檢體人姓名及檢體編號對照表各1份及台灣檢驗科
    技股份有限公司所出具之濫用藥物尿液檢驗報告（檢體編號
    ：F0000000）2份，而認定被告基於施用第一級及第二級毒
    品之犯意，於民國108年7月11日9時許，在新北市○○區○○路0
    號加油站廁所內，以將第一級毒品海洛因及第二級毒品甲基
    安非他命混合放進針筒內注射之方式，同時施用第一級毒品
    海洛因及第二級毒品甲基安非他命1次，嗣於同日10時許，
    為警持法院搜索票至新北市○○區○○路000巷0弄0○0號執行搜
    索並查獲毒品案件時在場，被告在有偵查犯罪職權之公務員
    知悉其施用毒品之犯行前，即於警詢時供承前揭施用毒品之
    犯行，而自願接受裁判，經其同意採集尿液送驗後，鑑驗結
    果因呈可待因、嗎啡、安非他命及甲基安非他命類陽性反應
    等事實，均事證明確。因而對被告之犯行論以毒品危害防制
    條例第10條第1項之施用第一級毒品罪及同條第2項之施用第
    二級毒品罪。且被告上開犯行，係一行為觸犯數罪名之想像
    競合犯，應從一重之施用第一級毒品罪處斷。再敘明被告行
    為構成累犯，經衡以司法院釋字第775號解釋意旨，認被告
    前因施用毒品案件，經法院判處罪刑，並與他案接續執行，
    於107年4月5日執行完畢，竟仍不知戒慎其行，又於徒刑執
    行完畢後5年內故意再為本件施用毒品犯行，參酌前、後案
    所犯罪質相同，足認被告忽視法律禁令，對刑罰反應力薄弱
    ，故依刑法第47條第1項規定加重其刑之旨。並說明被告為
    警查獲時，員警並無何確切之根據認被告有上開施用毒品之
    犯嫌，被告即於警詢時，向員警供述自己有施用海洛因、甲
    基安非他命之犯行，而自願接受裁判，是核被告係對於未發
    覺之犯罪為自首而受裁判，符合自首之要件，爰依刑法第62
    條前段之規定減輕其刑，並依法先加後減之。復審酌被告前
    有多次施用毒品前科，未思改過自新，再犯本件施用毒品案
    件，顯然先前所受刑之宣告、執行，均未收警惕之效，被告
    既無確實戒毒之決心，應施以相當之刑罰，兼衡其高中肄業
    之智識程度、家庭經濟狀況勉持、入監前日薪新臺幣2千元
    、需撫養60幾歲之母親，及其犯後坦承施用毒品犯行，且其
    施用毒品犯行所生危害，主要以自戕身心健康為主，對於他
    人生命、身體、財產等法益，尚未查得重大直接危害等一切
    情狀，量處有期徒刑9月。原判決已詳敘其所憑證據、認定
    理由及量刑依據，經核其認事用法並無違誤，量刑亦屬妥適
    ，核無不合。
四、被告固執前揭情詞上訴，請求再予輕判云云，惟按刑事審判
    旨在實現刑罰權之分配的正義，故法院對有罪被告之科刑，
    應符合罪刑相當之原則，使輕重得宜，罰當其罪，以契合社
    會之法律感情，此所以刑法第57條明定科刑時應審酌一切情
    狀，尤應注意該條所列10款事項以為科刑輕重之標準，俾使
    法院就個案之量刑，能斟酌至當。而「量刑輕重係屬事實審
    法院得依職權自由裁量之事項，苟已斟酌刑法第57條各款所
    列情狀而未逾越法定刑度，不得遽指為違法」（最高法院72
    年度台上字第6696號判例、98年度台上字第5002號判決意旨
    參照）。本件原判決已基於行為人之責任基礎，詳為審酌刑
    法第57條各款所列情狀，並敘述理由如上，而為刑之量定，
    既未濫用自由裁量之權限，亦無逾越職權或違反比例原則、
    罪刑均衡原則。況被告前於108年1月間因施用第一級毒品海
    洛因犯行經查獲、起訴，並原審法院以109年度審訴字第400
    號判決判處有期徒刑8月，被告竟仍不知警惕，旋又於108年
    7月11日9時許再為本件同時施用第一、二級毒品犯行，顯見
    其對此刑罰之反應力薄弱，原審就被告量處有期徒刑9月，
    顯無量刑過重之情形，核與罪刑相當原則無悖，自無不合，
    難認有何違法或不當。被告猶執陳詞請求輕判云云，乃純屬
    其個人主觀上對法院量刑之期盼，顯難認為已提出具體理由
    。
五、綜上，上訴人上訴書狀雖有敘述上訴理由，惟其所述並未具
    體指摘原判決關於認定事實、適用法律及量刑，有何違法或
    不當之處，即與未敘述具體理由無異，其所為上訴不合法律
    上之程式，且毋庸命其補正，應予駁回，並不經言詞辯論為
    之。
據上論斷，應依刑事訴訟法第367條前段、第372條，判決如主文
。
中　　華　　民　　國　　109 　年　　6 　　月　　30　　日
                  刑事第二十三庭審判長法　官  李釱任
                                      法　官  梁耀鑌
                                      法　官  連育群
以上正本證明與原本無異。
如不服本判決，應於收受送達後20日內向本院提出上訴書狀，其
未敘述上訴之理由者並得於提起上訴後20日內向本院補提理由書
（均須按他造當事人之人數附繕本）「切勿逕送上級法院」。
                                      書記官  廖紫喬
中　　華　　民　　國　　109 　年　　7 　　月　　1 　　日
附錄：本案論罪科刑法條全文
毒品危害防制條例第10條
施用第一級毒品者，處6月以上5年以下有期徒刑。
施用第二級毒品者，處3年以下有期徒刑。